【裁判字號】    97,訴,1940
【裁判日期】    970731
【裁判案由】    違反毒品危害防制條例
【裁判全文】
臺灣彰化地方法院刑事判決              97年度訴字第1940號
公  訴  人  臺灣彰化地方法院檢察署檢察官
被      告  甲○○
                  （現另案於臺灣彰化監獄彰化分監執行中）
上列被告因違反毒品危害防制條例案件，經檢察官提起公訴（九
十七年度毒偵字第二一七０、二三八二號），本院依簡式審判程
序判決如下：
    主    文
甲○○施用第一級毒品，累犯，處有期徒刑拾月；又施用第一級
毒品，累犯，處有期徒刑拾月。應執行有期徒刑壹年肆月。
    犯罪事實及理由
一、犯罪事實：
    甲○○前因施用毒品案件，經本院裁定送觀察、勒戒後，認
    無繼續施用毒品之傾向，於民國八十九年四月二十七日執行
    完畢釋放，並由臺灣彰化地方法院檢察署檢察官以八十九年
    度毒偵字第五三三號為不起訴處分確定；又於九十年間因施
    用毒品案件，經裁定送觀察、勒戒，因認有繼續施用毒品之
    傾向，乃續行強制戒治，於九十年十月九日停止戒治付保護
    管束出所，至九十一年三月八日保護管束期滿未經撤銷停止
    戒治，視為強制戒治執行完畢，起訴部分則經本院以九十年
    度訴字第三五三號判決判處有期徒刑十月，於九十三年六月
    八日縮刑期滿執行完畢釋放；再於九十四年間因施用毒品案
    件，經臺灣板橋地方法院以九十五年度訴字第七０六號判決
    判處有期徒刑十一月確定，嗣經減為有期徒刑五月十五日確
    定；另因施用毒品案件，經本院以九十六年度訴字第一二八
    號判決判處有期徒刑一年、一年、一年、六月，應執行有期
    徒刑二年八月，並經臺灣高等法院臺中分院以九十六年度上
    訴字第一一五一號駁回上訴確定，俟減為有期徒刑六月、六
    月、六月、三月，並與上揭有期徒刑五月十五日合併定應執
    行刑為有期徒刑一年四月確定；又因施用毒品案件，經臺灣
    高等法院以九十六年度上訴字第二九０一號判決判處有期徒
    刑七月確定，減為有期徒刑三月十五日確定，並與上開有期
    徒刑一年四月接續執行，現於臺灣彰化監獄彰化分監執行中
    。詎仍不知悔改，(一)復基於施用第一級毒品之犯意，於九十
    七年四月七日，在停於彰化縣鹿港鎮○○路○段旁之自小客
    車內，以將海洛因摻水置於針筒內注射之方式，施用第一級
    毒品海洛因一次，嗣於同年月九日十一時五十分許，為警在
    彰化縣鹿港鎮○○○路與復興南路口盤檢查獲，經採集其尿
    液送驗，結果呈嗎啡、可待因陽性反應。(二)又另行基於施用
    第一級毒品之犯意，於同年月十三日，在彰化縣鹿港鎮○○
    路旁之自小客車內，以將海洛因羼入香煙中點火燃燒吸食煙
    氣之方式，施用第一級毒品海洛因一次，俟於同年月十五日
    十九時三十分許，經警持拘票至其斯時位於彰化縣鹿港鎮○
    ○路○段一八九號、一九一號居所拘獲，且其尿液經送驗結
    果，亦呈嗎啡、可待因陽性反應。
二、本案證據：
(一)被告自白。
(二)彰化縣警察局鹿港分局委託檢驗尿液代號與真實姓名對照認
    證單。
(三)銓昕科技股份有限公司濫用藥物尿液檢驗報告。
(四)臺灣高等法院被告前案紀錄表、臺灣彰化地方法院檢察署刑
    案資料查註紀錄表。
三、本案被告犯罪時間均係在九十六年四月二十四日以後，並不
    符合中華民國九十六年罪犯減刑條例所定之減刑要件，尚無
    依該條例規定予以減刑之餘地。
四、按毒品危害防制條例於九十二年七月九日修正公布，自九十
    三年一月九日施行，其中第二十條、第二十三條將施用毒品
    之刑事處遇程序，區分為「初犯」及「五年內再犯」、「五
    年後再犯」。依其立法理由之說明：「初犯」，經觀察、勒
    戒或強制戒治後，應為不起訴處分或不付審理之裁定；經觀
    察、勒戒或強制戒治執行完畢釋放後，「五年內再犯」者，
    因其再犯率甚高，原實施之觀察、勒戒及強制戒治既已無法
    收其實效，爰依法追訴或裁定交付審理。至於經觀察、勒戒
    或強制戒治執行完畢釋放後，「五年後再犯」者，前所實施
    之觀察、勒戒或強制戒治已足以遮斷其施用毒品之毒癮，為
    期自新及協助其斷除毒癮，仍適用「初犯」規定，先經觀察
    、勒戒或強制戒治之程序。從而依修正後之規定，僅限於「
    初犯」及「五年後再犯」二種情形，始應先經觀察、勒戒或
    強制戒治程序。倘被告於五年內已再犯施用毒品，經依法追
    訴處罰，縱其第三次（或第三次以上）再度施用毒品之時間
    ，在初犯經觀察、勒戒或強制戒治執行完畢釋放五年以後，
    因與單純之「五年後再犯」之情形有別，已不合於「五年後
    再犯」之例外規定，且因已於「五年內再犯」，顯見其再犯
    率甚高，原實施觀察、勒戒或強制戒治，已無法收其實效，
    即應回歸原則性規定，由檢察官逕行起訴，依該條例第十條
    處罰（最高法院九十五年五月九日第七次刑事庭會議決定、
    九十五年度臺非字第一三四號裁判意旨參照）。查，被告前
    因施用毒品案件，經本院裁定送觀察、勒戒後，認無繼續施
    用毒品之傾向，於八十九年四月二十七日執行完畢釋放，並
    由臺灣彰化地方法院檢察署檢察官以八十九年度毒偵字第五
    三三號為不起訴處分確定；又於九十年間因施用毒品案件，
    經裁定送觀察、勒戒，因認有繼續施用毒品之傾向，乃續行
    強制戒治，於九十年十月九日停止戒治付保護管束出所，至
    九十一年三月八日保護管束期滿未經撤銷停止戒治，視為強
    制戒治執行完畢，起訴部分則經本院以九十年度訴字第三五
    三號判決判處有期徒刑十月，於九十三年六月八日縮刑期滿
    執行完畢釋放；再於九十四年間因施用毒品案件，經臺灣板
    橋地方法院以九十五年度訴字第七０六號判決判處有期徒刑
    十一月確定，嗣經減為有期徒刑五月十五日確定；另因施用
    毒品案件，經本院以九十六年度訴字第一二八號判決判處有
    期徒刑一年、一年、一年、六月，應執行有期徒刑二年八月
    ，並經臺灣高等法院臺中分院以九十六年度上訴字第一一五
    一號駁回上訴確定，俟減為有期徒刑六月、六月、六月、三
    月，並與上揭有期徒刑五月十五日合併定應執行刑為有期徒
    刑一年四月確定；又因施用毒品案件，經臺灣高等法院以九
    十六年度上訴字第二九０一號判決判處有期徒刑七月確定，
    減為有期徒刑三月十五日確定，並與上開有期徒刑一年四月
    接續執行，現於臺灣彰化監獄彰化分監執行中等情，有卷附
    臺灣高等法院被告前案紀錄表、臺灣彰化地方法院檢察署刑
    案資料查註紀錄表可佐，足見被告在九十一年三月八日強制
    戒治執行完畢後五年內，曾再犯施用毒品案件，並經本院判
    刑確定後執行，是被告前次所為之強制戒治治療程序，顯未
    能收到祛除毒癮之實效，參諸首揭說明，被告再犯本案施用
    第一級毒品之犯行，應依法論科。
五、應依刑事訴訟法第二百七十三條之一第一項、第二百九十九
    條第一項前段、第三百十條之二、第四百五十四條第一項，
    毒品危害防制條例第十條第一項，刑法第十一條前段、第四
    十七條第一項、第五十一條第五款，判決如主文。
六、如不服本判決，應於判決送達後十日內，向本院提出上訴狀
    （須附繕本），上訴於臺灣高等法院臺中分院。
本案經檢察官郭玄義到庭執行職務。
中    華    民    國    97    年    7     月    31    日
                  刑事第四庭  法  官  周  莉  菁
以上正本證明與原本無異。
如不服本判決，應於判決送達後十日內向本院提出上訴狀 (須附
繕本)。
中    華    民    國    97    年    8     月     6    日
                              書記官  卓  俊  杰
附錄本判決論罪科刑法條：
毒品危害防制條例第十條第一項：
施用第一級毒品者，處六月以上五年以下有期徒刑。


司法院資訊處製作；財團法人民間司法改革基金會備份。
